臺灣士林地方法院刑事判決　　　　　　　 99年度易字第284號
公　訴　人　臺灣士林地方法院檢察署檢察官
被　　　告　林漢民
上列被告因侵占案件，經檢察官提起公訴（98年度偵緝字第1043
號），本院判決如下：
    主  文
林漢民意圖為自己不法之所有，而侵占自己持有他人之物，累犯
，處有期徒刑肆月，如易科罰金，以新臺幣壹仟元折算壹日。
    事  實
一、林漢民前因詐欺等案件，經臺灣高等法院以92年度上易字第
    1340號判處有期徒刑4 月確定，並於民國92年8 月19日易科
    罰金執行完畢（於本案構成累犯）。詎仍不知悔改，於96年
    12月25日仲介嬌麗股份有限公司（下稱嬌麗公司）負責人莊
    世一，向某二手車商以新臺幣（下同）80萬元之價格購買車
    牌號碼3369-KQ 號之自用小客車，登記於嬌麗公司名下，再
    向安泰商業銀行有限公司（下稱安泰商銀）申辦汽車貸款，
    安泰商銀將該車之債權轉予匯豐汽車股份有限公司（下稱匯
    豐汽車），由匯豐汽車將該車之貸款金額匯予該二手車商之
    上海商業儲蓄銀行樹林分行第00000000000000號帳戶，作為
    該車之購買款項。完成付款手續後，林漢民乃前往該二手車
    商交車，駕駛該車離去，並於96年12月27日某時，在不詳地
    點，因貸與莊世一22萬元，而由莊世一簽立切結書，同意將
    該車借予林漢民使用。嗣於97年4 月21日前之某日，林漢民
    竟意圖為自己不法之所有，在不詳地點，將該車以變易持有
    為所有之意思，侵占入己而擅自處分，且避不見面。莊世一
    因追討該車未果，而報警循線查獲。
二、案經莊世一訴由基隆市警察局第三分局報告臺灣基隆地方法
    院檢察署檢察官呈請臺灣高等法院檢察署檢察長令轉臺灣士
    林地方法院檢察署檢察官偵查起訴。
    理  由
一、本件資以認定事實之所有卷證資料，檢察官及被告林漢民於
    本院準備程序、審理時均不爭執證據能力（見本院卷第30頁
    背面、第72頁），且無證據證明係公務員違背法定程序所取
    得，又卷內書證亦無刑事訴訟法第159 條之4 第1 款、第2
    款之顯有不可信情況，均有證據能力，合先敘明。
二、被告對於在96年12月25日仲介告訴人即嬌麗公司負責人莊世
    一，向二手車商購買車牌號碼3369-KQ 號之自用小客車，登
    記於嬌麗公司名下，且辦理貸款作為購車款，完成手續後，
    其前往該二手車商交車，駕駛該車離去，再於96年12月27日
    某時，貸與告訴人22萬元，由告訴人簽立切結書，同意將該
    車借其使用等事實，於本院準備程序及審理時均已坦認不虛
    （見本院卷第24頁背面、第72、73頁），核與證人即告訴人
    莊世一證述：經被告仲介以嬌麗公司名義購買前揭車輛並辦
    理貸款，及曾向被告借款22萬元而簽立切結書同意被告使用
    該車等情（見偵緝卷第46、48頁，本院卷第51頁背面至第53
    頁背面）、證人即該二手車商業務員張家興證述：從頭到尾
    都是被告替告訴人來看車、交資料，最後也是被告來交車將
    車開走乙節（見偵緝卷第84、85、90頁，本院卷第69頁至第
    72頁背面）相符，並有嬌麗公司分期貸款繳款紀錄、彰化銀
    行匯款回條聯、告訴人簽立之切結書、車牌號碼3369-KQ 號
    自用小客車行車執照、汽車貸款申請書、動產擔保交易動產
    抵押設定債權人變更登記申請書、動產擔保交易（動產抵押
    ）移轉契約書、動產擔保交易動產抵押設定登記申請書、貸
    款暨動產抵押契約書、汽（機）車過戶登記書、汽車新領牌
    照登記書、匯豐汽車之證明書、車號查詢汽車車籍等在卷可
    稽（見偵緝卷第34至41、56、57、59、67至68、72頁）。被
    告於偵查中雖一度辯稱：都是莊世一委託伊去看車、交資料
    ，但伊真的沒有拿車子云云，然已與證人張家興明確證稱係
    被告前來交車並將車開走乙情不合，而被告於本院準備程序
    中固曾再辯稱：本案係告訴人要以事故車辦理假貸款，伊只
    是仲介，伊從未碰過該輛車云云，惟證人莊世一已到庭證稱
    ：伊確係要買該車，也有跟被告要過車子，但聯絡不到人等
    語明確（見本院卷第52頁背面、第53頁），而證人張家興亦
    已證述：伊確實有看過那輛車，被告來看車時伊在場，過戶
    完在車行將車交給被告等語（見本院卷第70頁），且亦乏其
    他事證足佐有被告所稱辦理假貸款之情，其前揭所辯，均非
    可採。是被告持有汽車此部分事實首堪認定。
三、被告雖矢口否認有何侵占之不法所有意圖，辯稱：伊將車子
    開走之後，大概一星期左右，車子就不見了，告訴人錢也沒
    有還伊，伊其實不用還告訴人車子，伊並沒有要侵占告訴人
    東西之意思云云（見本院卷第73頁）。惟查：
  (一)被告仲介告訴人購買之前揭車牌號碼3369-KQ 號車輛，廠牌
    為VOLVO ，型式為S80 2.OT TURBO，有卷附該車之行車執照
    為憑（見偵緝卷第59頁），依證人莊世一證稱：因為罰單一
    直來，車牌拿去掛好幾部車，伊始於97年4 月21日去警局備
    案等語（見臺灣基隆地方法院檢察署97年度偵字第3179號卷
    〈下稱偵卷〉第1 頁，偵緝卷第47頁，本院卷第54頁），而
    告訴人因收受交通違規通知單，申訴後經臺北縣政府（於99
    年12月25日改制為新北市政府）交通局查復略以：所涉車號
    3369-KQ 號汽車，其車籍資料所登載之廠牌（VOLVO ），與
    通知單電腦資料之廠牌（BMW ）不符等語，有卷存該局98年
    5 月4 日北交營字第0980336199號函可按（見偵緝卷第60頁
    ），併參諸告訴人所收受該車牌號碼其他經逕行舉發違規之
    採證照片所示（見偵緝字第58頁），該車牌所掛車輛均非廠
    牌VOLVO 之自用小客車，足徵該部VOLVO 車輛由被告於96年
    12月27日向告訴人借用之後至97年4 月21日間之某日，已遭
    處分而脫離被告之管領占有至明。
  (二)被告雖以上開情詞置辯。然被告亦自承：伊沒有去警局報案
    ，因為車子也不是伊的等語（見本院卷第53頁背面）。衡諸
    常情，被告既係因貸與告訴人22萬元而借得該車使用，本有
    保管責任，如車輛果發生遺失或遭竊，則非但借款22萬元難
    以取回，甚且尚須負賠償責任，被告定當十分緊張著急，斷
    無未馬上報警處理或即刻聯繫告訴人以釐清責任之理。被告
    雖辯稱：伊有打電話跟告訴人說車子不見了，他也不以為意
    ，所以伊以為他把車開走云云，惟證人莊世一已證稱：伊去
    警局備案前不記得被告有主動聯絡伊等語明確（見本院卷第
    53頁），而稽之告訴人97年4 月21日備案之警詢筆錄（見偵
    卷第1 頁），亦絲毫未曾提及車輛有遺失或遭竊之情，由上
    以觀，前揭車輛應係被告自行將之處分無疑。則被告逕自處
    分該車，儼然以已物所有人自居，自有不法所有之意圖，其
    所辯自非可採。
  (三)綜上所述，被告前揭所辯，核屬事後卸責之詞，要無可採。
    其犯行事證已臻明確，應予論科。
四、核被告所為，係犯刑法第335 條第1 項之侵占罪。被告有事
    實欄一所載有期徒刑之科刑及執行紀錄，可徵諸臺灣高等法
    院被告前案紀錄表，其於受有期徒刑執行完畢後，5 年以內
    故意再犯本件有期徒刑以上之罪，為累犯，應依刑法第47條
    第1 項之規定，加重其刑。爰審酌被告借用他人車輛，竟將
    之擅自處分，造成告訴人損失，缺乏尊重他人財產權之觀念
    ，雖值非議，惟已與告訴人達成和解，且經告訴人表明不再
    追究（見本院卷第54頁），有和解書、撤銷侵占告訴書各1
    份在卷可稽（見本院卷第33頁），及其犯罪之動機、目的、
    手段、素行、犯後態度等一切情狀，量處如主文所示之刑，
    併諭知如易科罰金之折算標準，以資懲儆。
據上論斷，應依刑事訴訟法第299 條第1 項前段，刑法第335 條
第1 項、第47條第1 項、第41條第1 項前段，刑法施行法第1 條
之1，判決如主文。
本案經檢察官李松德到庭執行職務。
中    華    民    國   100    年    5     月    31    日
                  刑事第二庭審判長法  官  王梅英
                                  法  官  蔡明宏
                                  法  官  李冠宜
以上正本證明與原本無異。
如不服本判決應於收受判決後10日內向本院提出上訴書狀，並應
敘述具體理由；其未敘述上訴之理由者，應於上訴期間屆滿後20
日內向本院補提理由書（均須按他造當事人之人數附繕本），切
勿逕送上級法院。
                                  書記官  劉欣怡
中    華    民    國   100    年    5     月    31    日
附錄：本案論罪科刑法條全文
中華民國刑法第335條
（普通侵占罪）
意圖為自己或第三人不法之所有，而侵占自己持有他人之物者，
處5 年以下有期徒刑、拘役或科或併科1 千元以下罰金。
前項之未遂犯罰之。